【裁判字號】    98,上易,967
【裁判日期】    991223
【裁判案由】    給付貨款
【裁判全文】
臺灣高等法院民事判決                 98年度上易字第967號
上  訴  人  超熱導科技有限公司
法定代理人  林義民
訴訟代理人  林均政
            藺超群律師
被  上訴人  元瑞科技股份有限公司
法定代理人  洪進興
訴訟代理人  洪志文律師
            方興中律師
上列當事人間請求給付貨款事件，上訴人對於中華民國98年8月2
1日臺灣板橋地方法院97年度訴字第579號第一審判決提起上訴，
經本院於99年12月2日言詞辯論終結，判決如下：
    主  文
原判決關於命上訴人給付金額超過新台幣玖拾壹萬貳仟壹佰柒拾
貳元，及其中玖拾壹萬壹仟伍佰肆拾貳元自民國九十六年六月二
十三日起，其餘陸佰參拾元自民國九十六年七月一日起，至清償
日止按年息百分之五計算之利息部分，及該部分假執行之宣告暨
訴訟費用之裁判均廢棄。
上廢棄部分，被上訴人在第一審之訴及假執行之聲請均駁回。
其餘上訴駁回。
第一、二審訴訟費用應由被上訴人負擔百分之六，餘由上訴人負
擔。
    事  實  及  理  由
一、按因合併而消滅之公司，其權利義務，應由合併後存續或另
    立之公司承受，公司法第75 條明文，依同法第319條規定於
    股份有限公司之合併或分割準用之。本件被上訴人采燁科技
    股份有限公司（下稱采燁公司）於原審起訴後，於民國（下
    同）99年2月3日聲請與元瑞科技股份有限公司（下稱元瑞公
    司）合併存續增資、改選董事監察人、修正章程變更登記，
    業經經濟部99 年2月4日經授中字第09931654230號函准予登
    記，有上開函文、元瑞公司變更登記表、采燁公司變更登記
    表足稽（見本院卷56-61 頁）。則采燁公司之權利義務關係
    應由合併後存續之元瑞公司概括承受，元瑞公司並已於99年
    2月22日具狀聲明承受訴訟，自應予准許，核先敘明。
二、本件上訴人聲明求為判決：
    （一）原判決不利於上訴人部分廢棄。
    （二）前開廢棄部分，被上訴人第一審之訴駁回。
    （三）第一、二審訴訟費用由被上訴人負擔。
    被上訴人聲明求為判決：
    （一）上訴駁回。
    （二）訴訟費用由上訴人負擔。
三、被上訴人起訴主張：上訴人於95 年12月30日起至96年6月22
    日止陸續向伊訂購熱管數批（下稱系爭熱管），總金額新台
    幣（下同）97萬2,172元。伊已依上訴人指示於95 年12月30
    日起至96 年6月22日止分批交付貨品，惟上訴人迄今尚未給
    付貨款，屢經催討未獲置理，爰依兩造間訂購契約關係求為
    判命上訴人應給付被上訴人97萬2,172元，及自96年6月23日
    起至清償日止，按年息5﹪計算之利息之判決。
    （原審判決上訴人應給付97萬2,172元，及其中97萬1,542元
    自96年6月23日起，其餘630元自96年7月1日起，均至清償日
    止，按年息5%計算之利息，駁回被上訴人其餘之訴，被上訴
    人就其敗訴部分未據聲明不服。）
四、上訴人則以：
（一）伊自95年7、8月間起與被上訴人洽談熱管生產事宜，並約
      定熱管生產之規格，自95年10月間陸續出貨，期間尚未發
      生重大之瑕疵。詎95 年12月間伊向被上訴人訂貨4萬根熱
      管，被上訴人自96 年1月29日起陸續出貨至伊位於中國大
      陸之加工廠，期間大陸加工廠向伊表示重量與之前生產者
      不太相符，伊隨即反應予被上訴人，經雙方於96年4月2日
      開會，被上訴人表示已改善製程，所以銅粉會更密實、重
      量更重，惟至96 年4月中旬，伊大陸代工廠以該批熱管生
      產散熱風扇時發現成品不良率高達7 成，高度懷疑係熱管
      發生瑕疵，經與被上訴人聯絡，雙方均同意實施檢測，惟
      因伊大陸之代工廠並無實施檢測之機具，被上訴人即表示
      其於大陸有工廠可資提供全面性之檢測，惟嗣發生諸多糾
      葛，亦無法完成全數之檢測，經大陸加工廠強烈要求，伊
      迫於無奈將4 萬餘根熱管全數退回，並通知被上訴人，被
      上訴人遂派請業務林榮華及3 位人員，以目測之方法將過
      短、過重、過長之不良品檢出，並作成測試明細，餘另有
      2 萬餘支尚待以機具檢測其良窳，雙方即開始溝通如何繼
      續處理之方式及如何賠償伊損失，詎協調未果，被上訴人
      即提起本件訴訟。
（二）查系爭熱管係為生產散熱風扇之用，須與散熱鋁片相連接
      ，過長、過短者均無法妥善連接。又兩造就系爭熱管之規
      格固無就重量為約定，惟因被上訴人改變製程，使銅粉更
      密實、重量更重，導致影響抽真空度及液體劑量之留存量
      不足，並影響發熱端到尾端之溫度差。而伊於熱管退運後
      ，將重量超過19.5g之熱管作實際之測驗，發現9成以上均
      無法合格，此為被上訴人明知，並經被上訴人派員以目測
      方式檢驗不良品時，即將過重之熱管以不良品檢出。是液
      體留存量不足實為系爭熱管最大之問題。被上訴人交付之
      貨品既有上開瑕疵，依法伊得主張解除契約、減少價金及
      損害賠償。
（三）又伊固於下單後派員至被上訴人公司查察備貨情形，惟並
      無於每批熱管出貨先行驗貨之事實，而係由被上訴人自行
      檢測，出具「出貨檢驗記錄表」交付伊。又伊查察備貨情
      形時，係抽20支成品，以目測方式檢查是否有過長或過短
      ，並表明過長或過短均無允收，至於過重者，因無法目測
      ，僅有觀察其製程，並無實際檢測，故被上訴人主張均經
      伊驗收，顯非屬實等語，資為抗辯。
五、經查，上訴人自95 年12月間起至96年5月25日止，陸續向被
    上訴人訂購熱管數批，貨款總金額97萬2,172 元，被上訴人
    已如數交付貨物，惟上訴人迄今尚未給付貨款之事實，有上
    訴人於95年10月25日之傳真文、被上訴人之出貨單暨統一發
    票8份足稽（見原審卷第38-46頁）；又系爭熱管約定生產規
    格為發熱端到尾端溫度差3℃以下、抽真空度0.5Torr-0.6To
    rr、管子的收尾端5mm±1mm、管子的長度200mm±1mm、管子
    軟度需要達到R7可彎管、管子的外徑6mm ±0.05mm，而熱管
    重量並未約定生產規格等情，為兩造所不爭執（見原審卷22
    0頁），自堪信為真實。
六、至於上訴人雖辯稱被上訴人所交付之系爭熱管因重量過重導
    致影響抽真空度及熱管內之液體留存量不足，因而影響熱管
    發熱端至尾端之溫度差，伊之大陸代工廠商以該批熱管生產
    之散熱風扇不良品高達七成，顯然被上訴人所製作之系爭熱
    管具有瑕疵，依法伊得主張解除契約、減少價金及損害賠償
    云云，則為被上訴人所否認，並以前詞置辯。經查：
（一）上訴人向被上訴人所訂購之熱管，就系爭熱管之生產規格
      係依據上訴人法定代理人林義民於95 年9月22日所傳真之
      熱管生產要求而為，此為被上訴人所自認在卷（見原審卷
      第32頁反面），並有上訴人不爭執之原證二傳真函文足稽
      （見原審卷第38頁）。又對於系爭熱管之重量並未約定生
      產規格一節，為兩造所不爭執（見原審卷第220 頁反面、
      本院卷第151頁反面、152頁）。故依據兩造不爭之事實堪
      認系爭熱管之生產規格應為發熱端到尾端之溫度差3 ℃
      、抽真空度0.5torr-0.6torr、管子之收尾端5mm±1m
      m、管子之長度200mm±1mm、 管子軟度須達R7可彎管
      、管子之外徑6mm±0.05mm。（見原審卷第220頁）。
（二）按買受人應按物之性質，依通常程序從速檢查其所受領之
      物。如發見有應由出賣人負擔保責任之瑕疵時，應即通知
      出賣人。買受人怠於為前項之通知者，除依通常之檢查不
      能發見之瑕疵外，視為承認其所受領之物，民法第356 條
      第1項、第2項定有明文。查系爭熱管分別於96 年1月26日
      交貨162組、96年1月29日交貨1萬7,000組、96 年2月16日
      交貨20組、96 年3月29日交貨2萬7,775組，有被上訴人提
      出之出貨單影本附卷可稽（見原審卷第39-43 頁）。上訴
      人於收受貨物後，於96 年3月26日即傳真一份銅管溫差測
      試及尺寸檢驗紀錄表予被上訴人，並向被上訴人反應熱管
      長度有過長到202mm之情形，比率為3% ，此有被上訴人提
      出之傳真及檢驗紀錄表在卷可稽（見原審卷85頁至105 頁
      ），且被上訴人亦不爭執該文件為真正 （見原審卷第220
      頁），足證上訴人在96年1月29日收受被上訴人所交付之1
      7,000 組熱管後，確實有加以檢驗，並於發現有長度過長
      及重量過重之問題後，於同年3 月26日通知被上訴人並傳
      真檢驗紀錄表予被上訴人。雖然有關熱管重量並未經兩造
      加以約定，故被上訴人之員工林榮華乃於同年3 月29日以
      email 函覆上訴人拒絕將重量作為檢驗之標準（見原審卷
      第66頁反面、69頁），但就長度部分被上訴人已表示會對
      廠務開出品質異常單，並加強稽核（見原審卷第66頁反面
      、69頁），足見被上訴人確有收到上訴人之瑕疵通知屬實
      。據此自難認上訴人係承認受領。 嗣後被上訴人於同年3
      月29日再交貨27,775組，經上訴人檢驗仍認瑕疵，被上訴
      人乃派員至上訴人處加以檢驗之事實，已據證人即被上訴
      人之業務邱銘祥在原審到庭證述稱：「接獲客戶反應產品
      有問題的訊息，所以到被告（即上訴人）公司作分類，只
      有測量長度及重量，期間約一個星期，測量總數量約三萬
      多支，...」「要我們測量200mm±1，重量17.96公克±0.
      1，檢驗標準是被告（即上訴人）要求的， 我們用游標卡
      尺測量長度，重量用電子磅秤，工具是我們自己帶去，分
      過長、過短及過重，每天檢測數量我有紀錄下來，每天都
      有跟被告人員核對（提出檢驗紀錄）手寫資料已經不見，
      最後這份資料當時有發mail給被告，總數就是把每天數量
      累計起來」「檢測結果與被證四不符，正確數量應為34,3
      38支，被證四第1欄、第2欄記載有測熱效能（45w、42.5w
      ），當時並沒有測量」等語（見原審卷第82頁），並提出
      檢驗紀錄表1件為證（見原審卷第112頁），則依證人邱銘
      祥之證言及檢驗紀錄表所示，亦足證上訴人於收受貨物發
      現瑕疵後確實有通知於被上訴人，並經被上訴人派員至現
      場檢驗，承認所交付之系爭熱管確有過長、過短之瑕疵，
      其中過長數量1,524支，過短數量748支，此為上訴人所不
      爭執（見本院卷第151 頁反面）。至於過重部分依上所述
      因兩造並未約定重量規格，尚無法憑以認定係屬瑕疵。故
      被上訴人主張上訴人收受熱管後，未就熱管有瑕疵情形即
      時通知被上訴人，依民法第356 條規定，視為上訴人承認
      所受領之物，不得就系爭熱管過長或過短再為瑕疵之抗辯
      云云，顯非可採。系爭熱管既有過長、過短之瑕疵，上訴
      人主張依據民法之規定行使減少價金請求權，於法自屬有
      據，而此部分被上訴人亦已同意按比例扣減6% 之價金6萬
      元（見本院卷第151頁反面），上訴人之辯解自屬可取。
（三）至於上訴人辯稱系爭熱管之液體劑量雙方有約定為1.3g ±
      2%一節，固為被上訴人所否認，並提出原證一為證（見原
      審卷第37頁）。然而被上訴人已自認系爭熱管內之液體係
      由上訴人所提供，填注液體的數量、稀釋比例及方式亦依
      照上訴人之指示而為（見原審卷第30頁、34頁），顯然就
      熱管內之液體之注入量及填注方式等被上訴人係完全依上
      訴人之指示而為。再觀之原證一之熱管生產規格項目液
      體劑量之留存量雖為空白，但就誤差值仍記明±2%（見原
      審卷第37頁），則依常情如無約定液體劑量，自無所謂誤
      差值之約定，且被上訴人亦是認原證一是由上訴人所傳真
      予伊，原本在上訴人處（見原審卷第81頁），亦足證原證
      一是由上訴人所提供，而觀之原證一與上訴人所提出之熱
      管生產規格明細（即被證一，見原審卷第23頁），就熱管
      規格明細內容係完全相同，僅就液體劑量之留存量部分
      在被證一記載為1.3g（見原審卷第27頁），顯然就液體劑
      量上訴人係有約定其留存量。而此部分亦經證人即被上訴
      人公司已離職之熱管研發部經理陳俊隆在本院到庭證稱「
      ... 采燁當時是剛開始要做熱管這個產品，超熱導公司就
      長度一定會有要求，熱管的液體是超熱導公司提供，液體
      的重量是我們放置的，因為液體重量不同，效果會不同，
      所以我們會作數種產品給超熱導公司由他們拿回去測試後
      決定，所以熱管的液體重量是超熱導公司決定的」、「..
      .原證1、被證1 的內容都是為熱管的參數作確認」、「是
      的，被證1的液體1.3公克留存量是經過與超熱導協商後他
      們的董事長林義民所確認之數量」、「原證1與被證1比較
      的話，被證1是修改後比較明確的條件，...原證1、被證1
      是我們做樣品的協商，時間是95.9.22日應該沒錯，我是9
      6.3月離職，但是在2月就已經進行移交，不再參與研發生
      產的實際業務」「至少我沒有離職前，約定的留存量就是
      1.3g±2%，應該不可能不約定留存量，因為會影響到散熱
      的效能，所以應該要約定的」（見本院卷第97頁反面、98
      頁），據此堪認上訴人之辯解屬實而可取。
（四）上訴人雖又辯稱系爭熱管內液體劑量之留存量會影響散熱
      效能，而系爭熱管因重量過重會導致液體劑量留存量不足
      ，因而影響熱管發熱端至尾端之溫度差一節，然此為被上
      訴人所否認，依舉證責任分配之原則，上訴人應就系爭熱
      管確有因重量過重導致影響抽真空度及熱管內液體留存量
      不足並影響散熱效能之瑕疵，負舉證證明之責任。經查，
      兩造均不爭執就系爭熱管之重量並未約定生產規格（見本
      院卷第151頁反面、152頁，原審卷第220 頁），而依上所
      述，熱管內之液體劑量之留存量雖有約定，但依據證人陳
      俊隆在本院所證稱「填充液體內不會含有銅粉，可是熱管
      的內壁有燒結銅粉在內，銅粉的重量與液體的重量是不同
      製程，銅粉重量的增減與液體留存量是無關的」（見本院
      卷第98頁），已明示熱管之銅粉重量增加與液體劑量之留
      存量無關，則上訴人所辯因銅粉更密實，熱管重量更重會
      導致液體劑量減少之主張，顯然欠缺具體事證可資證明。
      而原審法院曾依上訴人之聲請，囑託財團法人工業技術研
      究院（下稱工研院）就被上訴人所生產重量超過19.5 g之
      系爭熱管實施鑑定有無液體留存量不足之瑕疵？如有，該
      瑕疵是否會導致熱管散熱效果不佳？然該院函復稱無相關
      檢驗設備，礙難提供此項鑑定服務等語，有該院98年1月1
      4日工研轉字第0980000 579號函附卷可憑（見原審卷第17
      1 頁）。嗣原審法院再依上訴人聲請囑託台灣熱管理協會
      就相同之事項實施鑑定，該會亦函覆稱無檢測設備可鑑定
      等語，有該會98 年3月19日台熱字第098006號函附卷可稽
      （見原審卷第187 頁）。嗣經上訴人敘明鑑定方法及所須
      機具，聲請再送工研院環能所鑑定，該院仍函覆稱未具完
      整檢測設備，礙難提供鑑定服務等語，有該院98 年6月22
      日工研轉字第09800007876號函在卷可稽（見原審卷第212
      頁）。嗣上訴本院後，上訴人雖再聲請向國立台北科技大
      學送請鑑定，仍遭該校拒絕鑑定，有國立台北科技大學99
      年9月6日北科大研字第0990001489號函足憑（見本院卷第
      125 頁），上訴人亦表示因鑑定費用過高而不再聲請鑑定
      （見本院卷第137 頁），則上訴人既無法提出證據證明系
      爭熱管因重量過重致管內液體劑量之留存量不足1.3g±2%
      之瑕疵，此部分其抗辯即難取信。
（五）上訴人另辯稱系爭熱管有發熱端至尾端之溫度差不符合生
      產規格±3℃ 之瑕疵部分，固提出被證四「銅管測試數量
      表」以為證明（見原審卷第27頁），然前開銅管測試數量
      表依據證人林士鈞即上訴人之職員自承係由其所製作，其
      雖表示係依據被上訴人之員工邱銘祥所提供之數據彙整而
      來，但效能部分是伊自己測的（見原審卷第83頁），且並
      未具體說明其係用何種方式加以檢測，自難僅憑上訴人所
      提出之被證四而認系爭熱管有散熱效能上之瑕疵。再觀之
      上訴人前所提出之原證六「銅管溫差測試及尺寸檢驗紀錄
      表」，其中就溫差部分多數均在±3度之內（見原審卷第9
      9-105頁），以及上訴人於96年3月26日傳真上開檢驗紀錄
      表時其函文內雖有提到重量過重，但未就溫差度有不符規
      格一節提出任何反應（見原審卷第85頁），自難憑該檢驗
      紀錄表而認系爭熱管具有發熱端至尾端之溫度差不符合生
      產規格±3℃ 之瑕疵，此部分上訴人既未能提出具體事證
      以資證明，亦不足取。
（六）至於上訴人辯稱以系爭熱管所製成之散熱風扇成品，有七
      成為不良品，係因系爭熱管之瑕疵所導致云云（見原審卷
      第124 頁）。但依上所述，系爭熱管有過長過短之瑕疵者
      合計僅為2,272 支，扣除此部分不能使用外，其他符合長
      度之熱管是否係因熱管內之液體劑量之留存量不足致散熱
      效能不良之問題，因上訴人無法舉證證明，尚難認係應由
      被上訴人負責，此外系爭熱管再製成散熱風扇成品，係經
      上訴人另行加工，則其再行加工而製成之散熱風扇成品，
      發生不良品是否全係因系爭熱管所致，或上訴人之加工過
      程所致，尚不得而知，而此部分參諸上訴人所提出之96年
      3 月26日傳真予被上訴人之函文，表明自己之製程上有問
      題（見原審卷第86頁），故此部分亦未經上訴人舉證以明
      ，亦難認該瑕疵應由被上訴人負擔保之責。則上訴人辯稱
      得依據瑕疵擔保責任請求減少價金或解除契約或損害賠償
      ，即屬依法無據。
七、按買賣標的物與其價金之交付，除法律另有規定或契約另有
    訂定或另有習慣外，應同時為之，民法第369 條定有明文。
    系爭貨物之價款為97萬2,172元，除其中630元之貨款係於96
    年6 月30日交付貨物，有被上訴人提出之出貨單影本可證外
    （見原審卷46 頁），其餘貨款97萬1,542元之貨物均係於96
    年6 月22日前交付，亦有被上訴人提出之出貨單影本可證（
    見原審卷39頁至45頁）。上訴人收受被上訴人交付貨物後，
    迄未給付價金，其抗辯系爭貨物具有瑕疵請求減少價金或解
    除契約、請求損害賠償部分，除就熱管有長度瑕疵部分，被
    上訴人同意依比例扣減價金6 萬元，已如上述，其他之瑕疵
    因無法舉證證明，自屬不應准許。從而被上訴人依兩造之訂
    購契約請求上訴人給付貨款91萬2,172 元，及自交貨翌日即
    其中91萬1,542元自96年6月23日起，其餘630元自96 年7月1
    日起，均至清償日止，按年息5%計算之利息，應予准許；逾
    上開金額之請求，應予駁回。原審就上開應予准許部分所為
    上訴人敗訴之判決，於法並無不合，上訴意旨指摘原判決此
    部分不當，求予廢棄改判，為無理由；至於不應准許部分，
    原審所為上訴人敗訴之判決，尚有未洽，上訴意旨指摘原判
    決此部分不當，求予廢棄改判，為有理由。
八、至兩造其餘之攻擊或防禦方法及未經援用之證據，經斟酌後
    ，認為均不足以影響本判決之結果，自無逐一詳予論駁之必
    要。併此敘明。
據上論結，本件上訴為一部有理由，一部無理由，依民事訴訟法
第449條第1項、第450條、第79條，判決如主文。
中    華    民    國    99    年    12    月    23    日
                    民事第二十庭
                        審判長法  官  張  蘭
                              法  官  黃莉雲
                              法  官  王漢章
正本係照原本作成。
不得上訴。
中    華    民    國    99    年    12    月    23    日
                              書記官  周淑靜

司法院資訊處製作；財團法人民間司法改革基金會備份。
